臺灣高雄地方法院民事判決　　　　　　　　　　　　九十三年度簡上字第一○七號
　　上訴人即被上訴人　甲○○
　　被上訴人即上訴人　乙○○
當事人間請求損害賠償事件，上訴人對於民國九十三年三月三十一日本院高雄簡易庭
九十三年度雄簡字第二二三號第一審判決提起上訴，本院於民國九十三年九月十七日
言詞辯論終結，判決如下：
    主  文
兩造上訴均駁回。
第二審訴訟費用由上訴人各自負擔。
    事實及理由
一、上訴人即被上訴人甲○○起訴主張：被上訴人即上訴人乙○○係伊之前配偶，兩
    造婚姻關係存續中，乙○○動輒毆打伊成傷，茲就伊有驗傷存證者，分敘如下：
    (1)九十一年六月八日晚間兩造共同外出參加宴會，因席間乙○○對伊口出惡言，
    被友人制止，乙○○遂在返家途中，於同日二十三時二十分許，怒用拳頭攻擊伊
    ，致伊受有下唇裂傷之傷害。(2)同年六月二十三日上午，在兩造住處，乙○○因
    與伊爭執，而對伊拳打腳踢，致伊受有左頰部、右臂、左臂部多處挫傷、擦傷等
    傷害。(3)同年八月二十六日凌晨二時五十分許，在兩造住處，乙○○於酒後猛力
    拉扯伊頭髮，致伊頭髮掉落數根及頭痛。(4)同年十月一日凌晨一時許，乙○○在
    兩造住處強行親吻伊，致伊受有前胸多處皮下瘀血等啄傷。爰依民法第一百八十
    四條第一項、第一百九十五條第一項規定，請求乙○○賠償精神慰撫金新台幣（
    以下同）五十萬元及自九十二年十二月二十七日起至清償日止，按週年利率百分
    之五計算之利息等語（原審判決乙○○應給付甲○○二萬元，及自九十二年十二
    月二十七日起至清償日止，按年息百分之五計算之利息，並依職權宣告假執行，
    而駁回甲○○其餘請求）。
二、被上訴人即上訴人乙○○則以：伊並無毆打甲○○，九十一年八月六日係兩造共
    同至草衙喝喜酒，回程途中，甲○○突從車後座拿皮包打伊，而被皮包反彈打到
    自己之嘴角；同年六月二十三日係甲○○不讓伊出門，伊不理甲○○即行外出，
    當時鄰居都在附近，若伊有傷害甲○○，鄰居應會看到；又同年八月二十六日伊
    與伊妹去挖竹筍，引起甲○○不悅而打伊，伊僅係抓住甲○○之手，不讓甲○○
    打伊，並無抓拉甲○○之頭髮；又同年九月三十日晚間，係甲○○主動來找伊，
    夫妻行房才留下吻痕，若係伊強行所為，伊女兒房間即在隔壁，甲○○大可呼救
    等語，資為抗辯。
三、兩造於本院之聲明：
（一）上訴人即被上訴人甲○○部分：
    (1)原判決關於駁回上訴人後開第二項之訴暨訴訟費用之裁判，均廢棄。
    (2)被上訴人應再給付上訴人四十八萬元，及自九十二年十二月二十七日起至清償
      日止，按年息百分之五計算之利息。
    (3)第一、二審訴訟費用由被上訴人負擔。
    (4)駁回乙○○之上訴。
（二）被上訴人即上訴人乙○○部分：
　　上訴聲明為：
　　(1)原判決不利於上訴人部分廢棄。
　　(2)右廢棄部分，被上訴人在原審之訴及假執行之聲請均駁回。
　　(3)第一、二審訴訟費用由被上訴人負擔。
　　答辯聲明為：駁回甲○○之上訴。
四、上訴人即被上訴人甲○○主張被上訴人即上訴人乙○○有前述四起傷害行為，為
    乙○○所否認，並以前揭情詞置辯。是以，本件所應審究者，即在於乙○○是否
    有上述四次傷害行為？茲析敘本院之判斷如后：
（一）九十一年六月八日二十三時二十分許，乙○○在赴宴回程途中，以拳揮打甲○
      ○，致其下唇裂傷：甲○○就本次傷害事實，業據提出受理家庭暴力事件驗傷
      診斷書一紙（原審卷第一一頁）為證。而經本院函詢林進興醫院結果，甲○○
      於前往該院就診時係主訴被丈夫打，該院就其下唇裂傷施以縫合兩針之治療等
      情，有該院九十三年七月二十日進字第０九三０七二００二號函在卷可稽（本
      院卷第六四頁）。又乙○○前於八十四年間，曾因停車糾紛，而以手毆打訴外
      人胡其忠下唇部，致其受有挫裂傷、血腫之傷害，亦有乙○○之被告全國前案
      紀錄表在卷可按（原審卷第七四頁），並據本院調取本院八十四年度易字第二
      ０三六號傷害刑事案卷核閱明確。據上，以甲○○就診時已向醫事人員述及係
      遭丈夫毆打，參佐乙○○本次毆傷甲○○之部位係在下唇部，與其前所犯傷害
      犯行亦係以手攻擊他人之下唇部，係出一輒，以其毆打之手法、部位，具有一
      慣性及相同之特徵，益可證甲○○前揭傷害確係乙○○以拳毆打所造致。至甲
      ○○於起訴狀就本次傷害行為發生之地點固指為在兩造住處，惟其九十三年二
      月二十五日準備書狀內已更正敘明係於赴宴返家途中遭乙○○毆打，而此更正
      後之陳述，與乙○○所辯敘兩造於上開日期同赴友人宴會、返程途中曾生衝突
      等情節，並無二致，故甲○○陳稱上述前後不一之情形，係委人撰寫起訴狀時
      誤繕，尚屬可採，而無從據此些微差異，為不利於其之認定。而乙○○就其所
      辯係甲○○先從車後座突然攻擊伊，而遭自己之皮包彈打致唇部受傷等情，並
      未能舉證以實其說，自無可採。承前，足認甲○○主張之本段事實，堪信為真
      。
（二）九十一年年六月二十三日上午，甲○○在住處遭乙○○拳打腳踢，致受有左頰
      部、右臂、左臂部多處挫傷、擦傷等傷害：甲○○就本次傷害事實，亦據提出
      與其所述相符之林進興醫院診斷書一紙（原審卷第一二頁）為證，參以，兩造
      之女許文齡於原審到庭證述：當日有聽到兩造之爭吵聲等情（原審卷第一一二
      、一一三頁），益見乙○○於該日係因雙方口角爭執，進而毆打甲○○，並造
      成上開傷害。至乙○○所辯當日伊要出門，甲○○加以攔阻，伊未加理會即行
      出門，並未毆打甲○○等語，未據其舉證證明，亦無可採。據上，足認甲○○
      主張之前揭事實，亦屬真實。
（三）九十一年八月二十六日凌晨二時五十分許，乙○○在住處猛力拉扯甲○○頭髮
      ，致其頭髮掉落數根及頭痛：甲○○就其主張之本次傷害事實，固據提出受理
      家庭暴力事件驗傷診斷書（原審卷第一三頁）為證，惟頭髮掉落、頭痛之成因
      諸多，非必係外力所造致，且依社會通念，該等生理現象亦難認合於受傷之概
      念，況上開診斷書併載明：「無明顯外傷」，是益難認甲○○本次有遭乙○○
      使力拉扯頭髮，或其所述頭髮掉落、頭痛係屬受有傷害。從而，甲○○主張之
      本段事實，並無足採認。
（四）九十一年十月一日凌晨一時許，甲○○在住處遭乙○○強行親吻，致受有前胸
      多處皮下瘀血等啄傷：甲○○就其主張之本次傷害事實，固據提出高雄市立民
      生醫院受理家庭暴力事件驗傷診斷書（原審卷第一四頁）為證。惟徵諸社會生
      活常情，男女親密行為過程自然遺留皮下瘀血之症狀，並非不可能，故評價上
      應僅在該親密行為係於違反當事人意願之情況下發生，其因而遺留皮下瘀血之
      症狀，始得認具不法性，而構成傷害行為，否則當無從構成之。而依上開該診
      斷書所載及圖示，甲○○所受十餘處皮下瘀血傷均散佈於胸、頸及肩部，面積
      均僅約一ｘ一．五公分，其餘身體部位如背部、手臂等各處，均無任何形式之
      傷痕，是自此身體外觀情況判斷，尚難認其曾推擋或反抗親吻者，否則其身體
      其他部分應有因而產生之瘀傷、擦傷，且其胸、頸及肩部亦不可能留下多達十
      餘處之皮下瘀血痕跡，從而，尚難認上開症狀係甲○○於違反意願之情況下，
      遭乙○○強行親吻所致，揆諸上開說明，自無從將此等皮下瘀血症狀評認係傷
      害行為之結果。據上，甲○○本段所主張之事實，亦無可取。
五、綜上所述，足認甲○○主張九十一年六月八日、同年六月二十三日，兩度遭乙○
    ○毆打成傷各節，堪信為真，至其主張其餘二次之傷害情事，殊無足採，而乙○
    ○就前述兩次致人成傷行為所辯各情，亦無可取。末按，不法侵害他人之身體、
    健康者，被害人雖非財產上之損害，亦得請求賠償相當之金額，民法第一百九十
    五條第一項前段定有明文，而乙○○兩度毆打甲○○，致其受有下唇裂傷、手臂
    及臉頰之挫、擦傷等傷害，核係不法侵害甲○○之身體及健康，依上開法條，自
    應負賠償責任。本院審酌甲○○受傷之情節、嚴重程度，與甲○○係高職畢業，
    從事會計工作，自八十七年起至九十一年止，每年年收入約三、四十萬元，名下
    有房、地各一筆，及乙○○亦係高職畢業，事發迄今均任企業負責人，每年年收
    入約七至十萬元，名下亦有房、地各一筆及寶馬牌自用小客車一輛等一切情狀，
    認甲○○請求乙○○賠償精神慰無金五十萬元，尚嫌過高，應減為二萬元，始屬
    允洽。從而，甲○○請求乙○○給付二萬元及自九十二年十二月二十七日起至清
    償日止，按週年利率百分之五計算之利息，洵屬有據，應予准許。至其逾此範圍
    賠償金額及利息之請求，非屬正當，應予駁回。原審就上述准許、駁回部分，各
    為乙○○、甲○○敗訴之判決，理由雖有不同，但結論尚無不同，仍應予維持，
    兩造各執陳詞指摘原判決不當，求為廢棄改判，均為無理由。
六、兩造其餘攻擊防禦方法，無礙本件勝負之判斷，爰不一一論敘，附此敘明。
七、結論：本件兩造之上訴均無理由，依民事訴訟法第四百三十六條之一第三項、第
    四百四十九條第一項、第七十八條，判決如主文。
中　　　華　　　民　　　國　　九十三　　年　　九　　月　　三十　　　　　日
                              臺灣高雄地方法院民事第一庭
~B審判長法官    甯　馨
~B　　　法官    蔡川富
~B　　　法官    蘇姿月
右為正本係照原本作成。
本判決不得上訴。
中　　　華　　　民　　　國　　九十三　　年　　九　　月　　三十　　　　　日
~B法院書記官    林麗文
